# 同一控制下业务合并问题

提问人：zhoujianfd 时间：2013-05-02 20:56:49
请教各位老师：假设A、B为同一控制下的两公司，A发行股份购买B的资产，并且购买的这块资产构成一项业务；则同一控制下的业务合并，应按账面价值由合并方入账，不得评估调账。
那么，换一个角度，相当于B以其所拥有的部分资产对A增资，根据公司法的规定，以非货币性资产出资应经评估，并以评估值入账。这不是与上面的结论相矛盾吗？

回答人：chenyiwei
类似问题讨论过多次。对于A而言，因为该交易构成同一控制下企业合并，因此优先适用《企业会计准则第 20 号——企业合并》中关于同一控制下企业合并的会计处理规定。 如果A新增的注册资本和实收资本按出资净资产的评估值确定，而评估值大于帐面值，则此时如果直接按照原帐面价值对发行股份购买的净资产进行初始计量，会导致资本公积出现借方发生额，造成出资不足的印象。此时为了避免这个问题，可以在A的个别报表层面对同一控制下合并取得的被合并方资产、负债按评估值计量，到编制合并报表时再冲销增值部分，恢复到以原帐面价值为基础持续计量的金额。

回答人：chenyiwei
回复 zhoujianfd 的帖子
（ 1 ）如果合并方A还有其他子公司（尽管与此处合并的业务没有直接联系），需要编制合并报表时，在合并报表层面应冲销评估增值金额以及对应的折旧、摊销等。
（ 2 ）A的个别报表层面，应把本次业务合并购买的资产、负债也纳入其法人主体的个别报表中，并在合并报表中构成“母公司”的组成部分，而不是把本次业务合并涉及的资产、负债视同一个独立的子公司。但在A的合并报表中，对于这部分通过“业务合并”取得的资产和负债应按原帐面价值为基础持续计量。

提问人：guizilaile00 时间：2013-12-30 17:39:12
我描述一下会计分录： 单体母公司报表 借：资产（按评估值确定） 贷：实收资本 贷：资本公积（按评估值扣除实收资本） 合并的时候，在母公司个别报表层面直接操作，不视同为两个公司合并， 合并分录为： 借：资本公积 贷：资产 借：固定资产－累计折旧贷：管理费用等 请问我的会计分录，反映出的理解是否准确？谢谢

回答人：chenyiwei
如果个别报表层面所增加的实收资本大于被合并的净资产的账面价值，则你的理解是合理的。不过今后实收资本不再具有法律上的意义之后，是否有必要为了使资本公积不出现负数而在个别报表层面按评估值记账是值得探讨的。

提问人：guizilaile00 时间：2013-12-31 09:35:16
如果个别报表层面所增加的实收资本大于被合并的净资产的账面价值，则你的理解是合理的。不过今后实收资本不再具有法律上的意义之后，是否有必要为了使资本公积不出现负数而在个别报表层面按评估值记账是值得探讨的。 陈老师，我不太理解： （ 1 ）“如果个别报表层面所增加的实收资本大于被合并的净资产的账面价值，则你的理解是合理的。”言下之意，这种情况下资本公积是负数，那如果个别报表层面所增加的实收资本小于被合并的净资产的账面价值，不能如是操作吗。那应如何操作。 （ 2 ）“不过今后实收资本不再具有法律上的意义之后”这句话不理解，是不是指最近工商所说的对注册资本不做限制，但是也不是指实收资本不具有法律上的意义吧。 请老师解惑。

回答人：chenyiwei
1 、如果个别报表层面所增加的实收资本小于被合并的净资产的账面价值，则应严格遵循会计准则要求，按账面价值对所取得的资产负债进行初始计量。 2 、实收资本今后不再作为工商登记事项，仅作为会计科目，不再有法律意义